最高法院刑事判決　　　　　　　九十四年度台上字第五三八號
　　上　訴　人　台灣高等法院台南分院檢察署檢察官
　　被　　　告　甲○○
　　　　　　　　　　　　號
　　　　　　　　乙○○
　　　　　　　　　　　　巷63.
　　　　　　　　丙○○
　　　　　　　　　　　　0號
上列上訴人因被告等偽造文書案件，不服台灣高等法院台南分院
中華民國九十一年四月十七日第二審判決（九十一年度上訴字第
二四七號，起訴案號：台灣台南地方法院檢察署八十八年度偵字
第一五一九七號、八十九年度偵字第一四二０八號），提起上訴
，本院判決如下：
    主  文
原判決撤銷，其中關於甲○○、丙○○部分發回台灣高等法院台
南分院。
    理  由
本件原判決意旨略以：按當事人對於下級法院之判決有不服者，
得上訴於上級法院；又提起上訴，應自判決送達後十日內為之；
原審法院認為上訴不合法律上之程式或法律上不應准許或其上訴
權已經喪失者，應以裁定駁回之，刑事訴訟法第三百四十四條第
一項、第三百四十九條、第三百六十二條前段分別定有明文。本
件第一審判決正本業於民國九十年十月十八日送達，有送達之法
警吳淑靜於九十年十月十八日送達之戳章在卷足憑，另吳淑靜於
原審調查中亦證稱：「我是依一般程序送達」等語。又本件承辦
檢察官在九十年十月十八日至九十年十月二十三日間，僅於九十
年十月十八日及同年月二十二日上午有開庭，且無出差情事，亦
有台灣台南地方法院檢察署九十一年四月十一日函附卷足稽，顯
見本件檢察官於九十年十月十八日法警送達時應能於該日下午即
時收受。故本件自九十年十月十九日算起至同年月二十八日已屆
滿十日之上訴期間，但因九十年十月二十八日為星期日，順延一
天，則上訴期間至九十年十月二十九日已屆滿，惟檢察官卻遲至
九十年十月三十日始向第一審法院提起上訴，有上訴理由書附卷
可稽，其已逾前述十日之上訴期間甚明。再第一審檢察官於九十
年十月三十日向第一審法院所提之上訴書中，錯將被告乙○○誤
書為葉龍飛，雖經該檢察官發文將葉龍飛更正為乙○○，惟該文
卻遲至九十年十一月十四日始送達於第一審法院，隨即亦經第一
審以上訴逾期為由，於九十年十一月十六日以九十年度訴字第三
一二號裁定駁回檢察官對乙○○部分之上訴，是檢察官就乙○○
部分應於抗告期間內提出抗告始為適法，且檢察官僅於九十年十
一月十四日函送上訴理由書時更正葉龍飛為乙○○，其程序亦非
合法。故認檢察官對被告甲○○、乙○○、丙○○之上訴均已逾
十日之上訴不變期間，因而判決駁回第一審檢察官之上訴，固非
無見。
惟查：(一)、送達文書由司法警察或郵政機關行之；又對於檢察官
之送達，應向承辦檢察官為之，承辦檢察官不在辦公處所時，向
檢察長（首席檢察官）為之，刑事訴訟法第五十八條、第六十一
條第一項分別定有明文。故對檢察官送達判決，應在辦公處所，
向承辦檢察官為之；承辦檢察官不在辦公處所時，向檢察長為之
，方為合法。而上訴期間自送達判決後起算，係指經有合法之送
達者而言，如該項判決並非合法送達，祇能以受送達人實際接受
判決時為起算上訴期間之標準（本院二十八年上字第八號判例參
照）。本件第一審於九十年九月二十一日以九十年度訴字第三一
二號刑事判決諭知甲○○、乙○○、丙○○均無罪後，該項判決
正本之送達證書於送達原承辦檢察官王誠時，經該檢察官在該送
達證書上蓋用九十年十月二十三日之日期戳收受，但該送達證書
之右下角送達時間欄內則另蓋有法警吳淑靜於九十年十月十八日
送達之戳章，有上開刑事判決正本及送達證書在卷可證（見第一
審卷第二六四頁至第二六八頁），二者之日期並不相同。雖法警
吳淑靜於原審調查時曾到庭結證稱：「（九十年十月十八日對檢
察官送達時你所蓋的日期〈九十年十月十八日〉檢察官有無在辦
公室？）忘記了，我是依一般正常程序送達」等語（見原審卷第
三十三頁），且原審經向台灣台南地方法院檢察署函查檢察官王
誠於九十年十月十八日至九十年十月二十三日間是否有出差或開
庭，據該署以九十一年四月十一日南檢玲人字第０九一００一九
八０一號函答覆稱，檢察官王誠於上述期間僅九十年十月十八日
及同年月二十二日上午開庭，且無出差情事，有前開函存卷可憑
（見原審卷第四十八頁、第四十九頁）。然法警吳淑靜所稱「依
一般正常程序送達」之意義何在？其於送達時是否有會晤承辦檢
察官﹖其於送達證書送達時間欄加蓋印章時，究係命為送達之機
關交付送達時，預為加蓋﹖抑或於確切會晤受領之檢察官時，始
行加蓋﹖又該法警為送達時，除製作送達證書外，是否尚備置其
他簿冊﹖上開簿冊之記載內容如何﹖其內容與判決送達之效力，
有無關連性﹖原審俱未加調查審酌，逕以承辦檢察官自九十年十
月十八日起至九十年十月二十三日止，僅九十年十月十八日及同
年月二十二日上午開庭，且無出差情事，及法警吳淑靜前述意義
不清之證詞，即認第一審判決已於九十年十月十八日合法送達予
承辦檢察官，並以上訴已逾期而駁回第一審檢察官對甲○○、丙
○○部分之上訴，自難昭折服，並有應於審判期日調查之證據而
未予調查之違法。檢察官上訴意旨執以指摘原判決此部分不當，
非無理由，應認原判決關於甲○○、丙○○部分仍有撤銷發回更
審之原因。(二)、按法院對於具體案件，具有審判之職權，係本於
訴訟制度之原則，以有訴訟關係存在為前提。此項訴訟關係，係
由於訴訟繫屬而得，訴訟繫屬除因訴之撤回外，一經法院為終局
判決即屬不存在。而一事不再理為刑事訴訟之原則，案件一經判
決，即不得更為裁判，以避免雙重判決。如對於檢察官起訴或上
訴之案件，於判決後再行判決者，其判決當然無效，該無效之判
決，其內容雖不生效力，但並非不存在，仍具有形式之效力，亦
屬違法判決，如未確定，自得提起上訴救濟。查本件第一審檢察
官於九十年十月三十日向第一審法院提出上訴書時，並未將經第
一審判決無罪之乙○○列為被告提起上訴，而係將案外人葉龍飛
（男，十五年十月四日生，住台南縣玉井鄉層林村一六０之五號
，身分證統一編號：Ｚ000000000號）列於其上訴書中
而併提出上訴，嗣經第一審以其係對非為被告之人提起上訴，此
為法律上所不應准許為由，即於九十年十一月十四日以九十年度
訴字第三一二號刑事裁定將葉龍飛部分之上訴予以駁回。旋第一
審檢察官再於九十年十一月十四日向第一審法院提出上訴理由書
，同時將前開記載之被告葉龍飛更正為乙○○（同時更正其年籍
、住址等資料），但第一審以乙○○部分已逾十日之上訴期間，
於九十年十一月十六日以九十年度訴字第三一二號刑事裁定，就
檢察官對乙○○之上訴部分予以駁回而告確定。繼第一審法院並
於九十一年一月九日以南院鵬刑來九０訴三一二字第一五七一號
函請台灣台南地方法院檢察署就第一審判決中已確定之乙○○部
分先予執行，台灣台南地方法院檢察署亦於九十一年一月二十八
日以南檢玲乙九一執他００三一九字第０九一０００五五０三號
函答復該部分業經執行在案等情，有前開台灣台南地方法院檢察
署、第一審法院函及台灣台南地方法院檢察署檢察官上訴書、上
訴理由書，暨第一審刑事裁定等件在卷可證（見第一審卷第二七
八頁至第二八０頁、第二八四頁、第二八七頁、第二八八頁；原
審卷第三頁、第四頁）。依此，第一審判決關於乙○○部分，既
經第一審以上訴逾期以裁定予以駁回而告確定在案，乃原判決卻
復就該部分以第一審檢察官之上訴已逾期為由，再行判決駁回該
部分之上訴，此雙重判決，顯為無效之判決，揆之首開說明，自
屬違法判決。檢察官上訴意旨指摘原判決此部分不當，為有理由
，但原判決關於乙○○部分既仍具有形式之效力，自應由本院將
該部分判決撤銷，期臻適法。
據上論結，應依刑事訴訟法第三百九十七條、第四百零一條，判
決如主文。
中　　華　　民　　國　九十四　年　　一　　月　二十七　日
                      最高法院刑事第八庭
                          審判長法官  陳　炳　煌
                                法官  陳　世　雄
                                法官  韓　金　秀
                                法官  吳　信　銘
                                法官  徐　文　亮
      本件正本證明與原本無異
                                      書  記  官
中　　華　　民　　國　九十四　年　　二　　月　　一　　日
                                                      Ｑ
